【裁判字號】    97,訴,3254
【裁判日期】    970827
【裁判案由】    毒品危害防制條例
【裁判全文】
臺灣板橋地方法院刑事判決              97年度訴字第3254號
公  訴  人  臺灣板橋地方法院檢察署檢察官
被      告  甲○○
                    （現在臺灣臺北監獄臺北分監執行中）
上列被告因違反毒品危害防制條例案件，經檢察官提起公訴（97
年度毒偵字第5701、5752號），本院依簡式審判程序審理後，判
決如下：
    主    文
甲○○施用第一級毒品，累犯，處有期徒刑玖月；又施用第一級
毒品，累犯，處有期徒刑玖月。應執行有期徒刑壹年。
    事    實
一、甲○○前因施用毒品案件，經本院以91年度毒聲字第3135號
    裁定送觀察、勒戒，經觀察、勒戒後，認無繼續施用毒品傾
    向，由臺灣板橋地方法院檢察署檢察官以91年度毒偵字第23
    05號為不起訴處分確定，於民國91年10月14日執行完畢釋放
    出臺灣臺北看守所附設勒戒所。惟其於前開觀察、勒戒執行
    完畢釋放後5 年內，復因施用第二級毒品，經本院以94年度
    簡字第3146號判決判處有期徒刑3 月確定（下稱甲刑期）。
    其另因搶奪案件，經本院以92年度簡字第2884號判決判處有
    期徒刑9 月確定（下稱乙刑期，原併予宣告緩刑3 年嗣經本
    院裁定予以撤銷確定）；復因違反毒品危害防制條例、槍砲
    彈藥刀械管制條例、搶奪等案件，分別經法院判決判處有期
    徒刑8 月、3 月、9 月確定，嗣前開三刑期經法院裁定減刑
    並定應執行有期徒刑9 月確定（下稱丙刑期），而入監接續
    執行前揭甲、乙、丙刑期，甫於96年7 月16日徒刑執行完畢
    出監。
二、詎甲○○仍不知悔改，基於併同施用第一級、第二級毒品之
    犯意，於97年5 月20日上午9 時25分為警查獲後採尿前回溯
    26小時內之某時許（不含為警查獲至採尿期間），在臺北縣
    新莊市○○路38巷8 號4 樓居住處內，將第一級毒品海洛因
    及第二級毒品甲基安非他命一起放置在針筒內，再以注射之
    方式，同時施用海洛因、甲基安非他命1 次，嗣於97年5 月
    20日凌晨2 時30分許，因甲○○另涉嫌強盜案件，而為警在
    上址居住處查獲，並經警方採集尿液送鑑驗後，始悉上情；
    再基於併同施用第一級、第二級毒品之犯意，於97年5 月21
    日某時許，在上址居住處內，以相同方式復同時施用海洛因
    、甲基安非他命1 次，嗣因甲○○為臺北縣政府警察局新莊
    分局毒品列管應受尿液採驗人口，於97年5 月22日下午4 時
    50分許，前往新莊分局接受警方採集尿液送鑑驗後，始悉上
    情。
三、案經臺北縣政府警察局板橋分局、新莊分局分別報請臺灣板
    橋地方法院檢察署檢察官偵查後提起公訴。
    理    由
一、本案被告甲○○所犯均係死刑、無期徒刑、最輕本刑為3 年
    以上有期徒刑以外之罪，其於準備程序中就被訴事實皆為有
    罪之陳述，經本院告知簡式審判程序之旨，並聽取公訴人、
    被告之意見後，經合議庭裁定由受命法官獨任進行簡式審判
    程序審理，合先敘明。
二、上揭犯罪事實，業據被告甲○○於本院準備程序中及審理時
    均坦承不諱，而其先後於97年5 月20日、97年5 月22日為警
    採集尿液送台灣檢驗科技股份有限公司囑託鑑定結果，確均
    呈嗎啡（按海洛因經施用進入人體後，係水解還原成嗎啡，
    再代謝排出體外，業據行政院衛生署藥物食品檢驗局以73藥
    檢壹字第030221號函文說明綦詳，而為本院辦理施用第一級
    毒品案件職務上所已知）、甲基安非他命陽性反應，有該公
    司97年6 月5 日、同年月11日濫用藥物檢驗報告各1 份在卷
    可稽，足以佐證被告自白與事實相符，堪以採信。又甲基安
    非他命尿液檢出時限較海洛因為長，而海洛因經注射入人體
    後，約百分之八十於24小時內自尿中排出，國外曾有文獻報
    導注射6 毫克之海洛因鹽酸鹽，其代謝物嗎啡之平均可檢出
    時限約為26小時，業據行政院衛生署藥物食品檢驗局81藥檢
    壹字第8114885 號函敘在案，同為本院辦理施用毒品案件職
    務上所已知，從而，被告於97年5 月20日為警查獲後採尿前
    回溯26小時之某時許（不含為警查獲至採尿期間），應即為
    被告於97年5 月20日為警查獲前併同施用海洛因、甲基安非
    他命之時點，亦可認定。再被告前因施用毒品案件，經本院
    以91年度毒聲字第3135號裁定送觀察、勒戒，經觀察、勒戒
    後，認無繼續施用毒品傾向，由臺灣板橋地方法院檢察署檢
    察官以91年度毒偵字第2305號為不起訴處分確定，於91年10
    月14日執行完畢釋放出臺灣臺北看守所附設勒戒所，惟其於
    前開觀察、勒戒執行完畢釋放後5 年內，復因施用第二級毒
    品，經本院以94年度簡字第3146號判決判處有期徒刑3 月確
    定等情，有本院前開刑事判決書及臺灣高等法院被告前案紀
    錄表各1 份附卷可稽，足徵被告於觀察、勒戒執行完畢釋放
    後5 年內，復因施用第二級毒品經法院判處罪刑後，始再為
    本案各次併同施用第一級、第二級毒品犯行之事證明確，已
    非毒品危害防制條例第20、23條所定之「初犯」或「5 年後
    再犯」情形（最高法院95年度第7 次刑事庭會議紀錄參照）
    ，自應依法論科。
三、核被告甲○○所為，均係犯毒品危害防制條例第10條第1 項
    、第2 項之施用第一級、第二級毒品罪。被告為施用海洛因
    、甲基安非他命而持有海洛因、甲基安非他命之行為，各係
    其施用第一級、第二級毒品犯行之當然結果，均不另論罪。
    查被告前有如事實欄一、所載之刑案前科及徒刑執行情形，
    有前開臺灣高等法院被告前案紀錄表在卷足徵，其於有期徒
    刑執行完畢5 年內故意再各次犯本案有期徒刑以上之前開二
    罪，依刑法第47條第1 項規定皆成立累犯，並均應加重其刑
    。又被告如前述先後2 次違反施用第一級、第二級毒品罪名
    ，皆各係以同一注射行為所犯，業據被告於本院訊問時供明
    無訛，且經遍查全卷，亦無足證被告所述與事實不符之積極
    證據資料，依罪疑唯輕原則，自應作有利於被告之認定，故
    被告所為皆係屬想像競合犯，均應從一重之施用第一級毒品
    罪處斷，公訴意旨未參酌上情而請求就前開二罪予以分論併
    罰，尚有未合。另公訴意旨雖漏未敘及被告於97年5 月20日
    查獲前，同有施用海洛因之犯行，惟該部分與起訴書所載之
    犯罪事實既具有前揭裁判上一罪關係，而為起訴效力所及，
    本院自得加以審究。再被告所為本案2 次併同施用第一級、
    第二級毒品之犯行，於時間上可明確加以區分，且係其經警
    查獲後始再犯者，足認其犯意各別，應予分論併罰，公訴意
    旨認應論以接續犯，亦有違誤。爰審酌被告前已有因施用毒
    品經法院判處刑罰之前科紀錄，竟仍不思尋求正當之身心發
    展，再先後併同施用足以導致精神障礙、性格異常，甚至造
    成生命危險之毒品，戕害一己之身心健康，對社會治安可能
    之危害程度非微，惟其於犯後尚知坦認犯行等一切情狀，量
    處如主文所示之刑，並因本案先後所犯時間尚近，故從輕定
    其應執行之刑，以資懲儆。
據上論斷，應依刑事訴訟法第273 條之1 第1 項、第299 條第1
項前段，毒品危害防制條例第10條，刑法第11條前段、第47條第
1 項、第55條、第51條第5 款，判決如主文。
本案經檢察官顏世翠到庭執行職務。
中    華    民    國    97    年    8     月    27    日
                  刑事第十五庭  法  官  張 兆 光
上列正本證明與原本無異。
如不服本判決，應於判決送達後10日內敘明上訴理由，向本院提
出上訴狀 (應附繕本)，上訴於臺灣高等法院。
                                書記官  曹 秋 冬
中    華    民    國    97    年    8     月    28    日
附錄本案論罪科刑法條：
毒品危害防制條例第10條
施用第一級毒品者，處6 月以上5 年以下有期徒刑。
施用第二級毒品者，處3 年以下有期徒刑。


司法院資訊處製作；財團法人民間司法改革基金會備份。
